【裁判字號】    90,訴,1635
【裁判日期】    900925
【裁判案由】    消防法
【裁判全文】
高雄高等行政法院判決                         九十年度訴字第一六三五號
    原      告  聯合液化石油氣分裝企業股份有限公司
    代  表  人  甲○○
    被      告  臺南縣政府
    代  表  人  陳唐山  縣長
右當事人間因消防法事件，原告不服內政部中華民國九十年六月一日台（九十）內訴
字第九○○四一○二號訴願決定，提起行政訴訟，本院判決如左︰
    主  文
原告之訴駁回。
訴訟費用由原告負擔。
    事  實
甲、事實概要：
    緣訴外人甲○○係原告聯合液化石油氣分裝企業股份有限公司（下稱聯合液化公
    司）之負責人，為消防法所稱之管理權人，因被告所屬消防局安檢人員分別於民
    國（下同）八十九年十二月二十九日、九十年二月一日、九十年二月十三日及九
    十年二月十六日前往該公司執行液化石油氣分裝場安全管理工作之抽（複）查時
    ，發現該液化石油氣分裝場管理權人甲○○，違反公共危險物品及可燃性高壓氣
    體設置標準暨安全管理辦法第三十三條規定，對逾期鋼瓶灌充液化石油氣，乃以
    其違反消防法第十五條及第四十二條之規定，開具舉發違反消防法案件通知單，
    並由被告以甲○○為被處分人，先後四次各裁處新台幣（下同）三萬元，原告不
    服，提起訴願，遭決定駁回，遂提起本件訴訟。
乙、兩造聲明：
    一、原告聲明求為判決：訴願決定及原處分均撤銷。
    二、被告聲明求為判決：原告之訴駁回。
丙、兩造之爭點：
    原告主張：本件實際而言，被處分人應為聯合液化公司，因甲○○為聯合液化公
    司之負責人，一旦案件確定須由甲○○繳納罰鍰，應由所屬公司即原告負責繳納
    完畢，二者利害攸關，是原告依法得提起訴願，當事人之適格應無問題，訴願決
    定以原告並不具有訴願當事人之適格，而為不受理之決定，尚有商確之餘地。又
    被告所為連續處罰，實嫌過重，非原告所能負擔，且縱認原告有疏失，可先予勸
    導改進，非必予以科處鍰云云；被告則以：本件裁罰之對象係管理權人甲○○，
    如相對人不服原處分而提起行政訴訟，應以處分相對人之名義提起之，始為合法
    ，惟原告卻以聯合液化公司之名義提起撤銷訴訟，自屬當事人不適格，請予駁回
    。又本件違章事實至為明確，被告分別處以行政罰鍰三萬元，已給予該液化石油
    氣分裝場改善時間及機會，由該分裝場屢次均被查獲有違反規定之事實，被告仍
    依內政部發布「各級消防主管機關辦理消防安全檢查違法案件處理注意事項」之
    一般違規處以行政罰鍰，並未科以較重行政罰鍰或依消防法第四十二條規定處以
    連續處罰或停業之處分，已足給該液化石油氣分裝場改善時間及機會，原告指陳
    顯無理由等語置辯。
     理    由
一、按原告之訴，依其所訴之事實，在法律上顯無理由者，行政法院得不經言詞辯論
    ，逕以判決駁回之，行政訴訟法第一百零七條第三項定有明文。又人民因中央或
    地方機關之違法行政處分，認為損害其權利或法律上之利益，經依訴願法提起訴
    願而不服其決定者，得向高等行政法院提起撤銷訴訟，行政訴訟法第四條第一項
    定有明文，又訴訟程序係判斷當事人間權利義務之爭執，在具體特定訴訟，應就
    為訴訟標的之法律關係，究在何人與何人間為辯論判決，始能解決爭執之權利義
    關係，而具有法律上意義，此即為主觀的訴之利益問題。而在撤銷訴訟，應以權
    利或法律上之利益受損害之人為原告，始能解決爭執之權利義務關係，而具備權
    利保護要件。
二、又按「本法所稱管理權人係指依法令或契約對各該場所有實際支配管理權者，其
    屬法人者，為其負責人。」「第十五條所定公共危險物品及可燃性高壓氣體之製
    造、儲存或處理場所，其位置、構造及設備未符合設置標準或儲存、處理及搬運
    未符合安全管理規定者，處其管理權人或行為人新台幣二萬元以上十萬元以下罰
    鍰，．．．」分別為消防法第二條、第四十二條所明定。經查，本件被處分人甲
    ○○係聯合液化公司之負責人，依消防法第二條之規定，為該法所稱之管理權人
    ，因被告所屬消防局安檢人員分別於八十九年十二月二十九日、九十年二月一日
    、九十年二月十三日及九十年二月十六日前往該公司執行液化石油氣分裝場安全
    管理工作之抽查時，發現該液化石油氣分裝場管理權人甲○○，違反公共危險物
    品及可燃性高壓氣體設置標準暨安全管理辦法第三十三條規定，對逾期鋼瓶灌充
    液化石油氣，被告乃以其違反消防法第十五條及第四十二條之規定，先後四次各
    裁處罰鍰三萬元，此為兩造所不爭，並有被告九十年二月十四日（九十）府消預
    字第九○○○○二四一號、九十年三月二十日（九十）府消預字第九○○○○三
    ○五號、九十年三月二十日（九十）府消預字第九○○四○七四六號及九十年三
    月二十二日（九十）府消預字第九○○四○七五四號等違反消防法案件處分書四
    份附卷可稽。次查，原告並非本件行政裁罰之被處分人，而係被處分人甲○○所
    屬之公司，其雖起訴主張：本件實際而言，被處分人應為聯合液化公司，因為一
    旦案件確定須由甲○○繳納罰鍰，應由所屬公司即原告負責繳納完畢，二者利害
    攸關，是原告依法得提起行政爭訟云云，惟按法人為法律上之獨立人格，其與為
    法人代表人之自然人，係各別之權利義務主體，不容混為一談，最高行政法院（
    前行政法院）著有五十年判字第一一○號判例可資參照。本件被告處分書既載明
    處分之對象係原告公司負責人甲○○，依法即應由甲○○個人負責繳納罰鍰，殊
    無由原告公司繳納之理；縱如原告主張實際係由其繳納，惟此僅屬經濟上之利害
    關係，究非法律上之利害關係，則原告公司既非被處分人，亦非本件之利害關係
    人，其竟以被處分人自居，提起本件撤銷訴訟，自屬當事人不適格，而欠缺權利
    保護要件。故本件原告之訴，依其所訴之事實，在法律上顯無理由，爰不經言詞
    辯論，逕以判決駁回之。
三、又本件既因原告欠缺權利保護之要件而無理由，故兩造有關系爭行政裁罰是否過
    重之主張及陳述，本院即毋庸再予論述，併予敘明。
四、據上論結，本件原告之訴為無理由，依行政訴訟法第九十八第三項前段、第一百
    零七條第三項，判決如主文。
中      華      民      國      九十    年      九      月    二十五    日
                                高雄高等行政法院第一庭
                                       審 判 長 法  官  陳光秀
                                                法  官  楊惠欽
                                                法  官  呂佳徵
右為正本係照原本作成。
如不服本判決，應於判決送達後二十日內向本院提出上訴書狀，其未表明上訴理由者
，應於提起上訴後二十日內向本院提出上訴理由書（須按對造人數附繕本）；如於本
判決宣示或公告後送達前提起上訴者，應於判決送達後二十日內補提上訴理由書（須
附繕本）。未表明上訴理由者，逕以裁定駁回。
提起上訴應預繳送達用雙掛號郵票七份（每份三十四元）。
中      華      民      國      九十    年      九      月    二十五    日
                                            法院書記官  謝文輝


司法院資訊處製作；財團法人民間司法改革基金會備份。
